【裁判字號】    99,中簡上,746
【裁判日期】    991104
【裁判案由】    詐欺
【裁判全文】
臺灣臺中地方法院刑事判決           99年度中簡上字第746號
上  訴  人
即  被  告  甲○○
上列上訴人即被告因詐欺案件，不服本院臺中簡易庭99年度中簡
字第1899號中華民國99年7 月30日第一審簡易判決（聲請簡易判
決處刑案號：臺灣臺中地方法院檢察署99年度偵字第10941、117
11號），提起上訴，本院管轄第二審之合議庭判決如下：
    主    文
上訴駁回。
甲○○緩刑貳年，並應於民國一百年一月三十一日前向乙○○支
付新臺幣貳萬壹仟零陸拾元之損害賠償。
    犯罪事實
一、甲○○乃具相當社會生活經驗之人，明知對於貿然將自己開
    立之金融帳戶存摺、金融卡及密碼，交付予其他不熟悉人任
    意使用，可能因此供人利用為犯罪所用，而坊間每每發生有
    人遭詐騙將款項匯入人頭帳戶後遭提領一空，致追索不能一
    事，並對所提供之帳戶可能因而幫助他人從事詐欺不法犯罪
    有預見，仍於不違背其本意情形下，基於幫助真實姓名年籍
    不詳之成年男子詐欺取財之未必故意，於民國99年3 月16日
    晚間10時許，在臺中市○○路與文心路交岔路口，將其所申
    設之華南商業銀行水湳分行帳號000000000000號帳戶（下稱
    華南銀行帳戶）之金融卡及密碼等資料交付予該真實姓名年
    籍不詳之成年男子，供其所屬之詐欺集團為詐欺犯行使用。
    嗣該詐欺集團成員取得前開帳戶資料後，即與其他詐欺集團
    成員，共同基於意圖為自己不法所有之犯意聯絡，分別於99
    年3 月18日晚間6時40許、6時52分許及7時5分許，假冒網路
    奇摩服務人員及臺灣銀行客服人員身分撥打電話予乙○○，
    佯稱因電腦作業系統疏失，而將其之前購物資料勾選為分期
    付款，要求其前往自動櫃員機依指示操作以取消該分期設定
    云云，致乙○○陷於錯誤，依該詐欺集團成員指示前往合作
    金庫銀行自動櫃員機操作，而於同日晚間7 時16分許，匯款
    新臺幣（下同）2萬1,060元至上開華南銀行帳戶內中，前開
    款項即旋遭詐欺集團成員提領一空。嗣經乙○○發覺有異而
    報警處理。
二、案經臺中市警察局第五分局及彰化縣警察局溪湖分局報告臺
    灣臺中地方法院檢察署檢察官偵查後聲請簡易判決處刑。
    理    由
一、按被告以外之人於審判外之言詞或書面陳述，除法律有規定
    者外，不得作為證據，刑事訴訟法第159條第1項定有明文，
    此乃傳聞證據之排除法則。復按被告以外之人於審判外之陳
    述，雖不符刑事訴訟法第159條之1至第159條之4之規定，而
    經當事人於審判程序同意作為證據，法院審酌該言詞陳述或
    書面陳述作成時之情況，認為適當者，亦得為證據。當事人
    、代理人或辯護人於法院調查證據時，知有第159條第1項不
    得為證據之情形，而未於言詞辯論終結前聲明異議者，視為
    有前項之同意。刑事訴訟法第159條之5定有明文。查本案所
    引之下列證據，被告甲○○迄至本案第二審言詞辯論終結前
    ，均未聲明異議，有本院第二審準備程序筆錄及審判筆錄在
    卷可考；另經本院第二審合議庭審酌卷內各該人員陳述時之
    情狀，均查無被違法取供或非出於自由意志之情形，相關書
    證亦查無違法取證或造假虛捏之情事，以之作為本案之證據
    ，皆屬適當，依前揭規定，本判決以下所引用之卷內人證、
    書證均得為本案之證據，合先敘明。
二、前揭犯罪事實，業據被告甲○○於本院準備程序時及審理時
    坦承不諱，核與證人即被害人乙○○於警詢時證述情節大致
    相符，並有上開華南銀行帳戶之開戶基本資料及歷史帳戶交
    易查詢、彰化縣警察局溪湖分局忠覺派出所受理受理刑事案
    件報案三聯單、受理詐騙帳戶通報警示簡便格式表各1 份、
    被害人乙○○提供之合作金庫銀行自動櫃員機交易明細單影
    本1 紙附卷足稽，是被告出於任意性之自白核與事實相符，
    足堪採信。按金融帳戶為個人理財之工具，申請開設金融帳
    戶並無任何特殊之限制，一般民眾皆可以存入最低開戶金額
    之方式申請之，且一人亦可以在不同之金融機構申請多數之
    存款帳戶使用，此乃眾所週知之事實，則依一般人之社會生
    活經驗，苟見他人不以自己名義申請開戶，反而向不特定人
    蒐集借用他人之銀行帳戶供己使用，衡情當可知悉該搜集帳
    戶之人係為掩飾身分而防止犯罪偵查機關查知提領款項人員
    之真實身分；且此利用他人帳戶作為詐騙之用而使犯罪偵查
    機關無法藉由所使用帳戶追查真正之詐欺行為人之情形，近
    年來亦屢見不鮮，並經治安機關大力宣導提醒民眾勿輕信上
    當受騙，而為社會所週知，被告提供其所申設之華南銀行帳
    戶予他人使用，雖非參與詐欺行為之犯罪構成要件行為，主
    觀上亦難遽認就該等詐欺行為具共同犯意聯絡，然此項行為
    客觀上實足以幫助此等詐欺犯罪之可能性，被告主觀上難以
    諉為不知，竟仍交予他人使用，尤見對此等結果之發生並不
    違反其本意，而足認其就此幫助他人詐欺取財犯行之行為具
    有不確定故意無訛。綜上所述，本件事證已臻明確，被告犯
    行洵堪認定，應予依法論科。
三、按刑法上之幫助犯，係對於犯罪與正犯有共同之認識，而以
    幫助之意思，對於正犯資以助力，而未參與實施犯罪之行為
    者而言，最高法院49年台上字第77號判例意旨可資參照。是
    以，如未參與實施犯罪構成要件之行為，且係出於幫助之意
    思提供助力，即屬幫助犯，而非共同正犯。查本案被告甲○
    ○基於幫助之犯意，提供金融機構帳戶予該真實姓名年籍不
    詳之成年男子使用，嗣該真實姓名年籍不詳之成年男子所屬
    詐欺集團之成年成員利用被告之幫助，共同意圖為自己不法
    所有之犯意聯絡，向前揭被害人乙○○施用詐術，使其陷於
    錯誤，因而轉帳匯款至被告所提供上開華南銀行帳戶內，是
    被告所為係參與詐欺罪構成要件以外之行為，且在無證據證
    明被告係以正犯而非以幫助犯之犯意參與犯罪之情形下，應
    認其所為係幫助犯而非正犯行為。是核被告所為，係犯刑法
    第30條第1項前段、第339條第1 項之幫助詐欺取財罪。再被
    告基於幫助之犯意而為非屬詐欺取財犯行之構成要件行為，
    為幫助犯，爰依刑法第30條第2 項之規定，按正犯之刑減輕
    之。
四、原審法院因認被告之罪證明確，適用刑法第30條第1 項前段
    、第2項、第339條第1項、第41條第1項前段、刑法施行法第
    1條之1等規定，並審酌被告犯罪之一切情狀，量處拘役50日
    ，併諭知以1,000元折算1日之易科罰金折算標準，核其認事
    用法均無違誤，量刑亦屬妥適，應予維持。被告上訴雖以其
    求職若渴，一時失察，而遭詐欺集團成員詐騙而交付前揭帳
    戶，其亦為被害人，且其已配合檢警調查云云，否認犯罪並
    指摘原判決不當，惟被告業於本院準備程序及審判期日均坦
    白認罪（見本院卷第23反面、39頁），其上訴當無理由，應
    予駁回。又被告於90年間，因電信法案件，經本院以中簡上
    字第217 號判決有期徒刑2月，緩刑2年確定，嗣緩刑期滿，
    因其緩刑之宣告未經撤銷，是其刑之宣告已失其效力，又其
    之後未曾有因故意犯罪受有期徒刑以上刑之宣告，有臺灣高
    等法院被告前案紀錄表附卷可考，其素行尚稱良好，且被告
    係因幫助行為致罹刑章，犯罪情節尚非重大，並已於本院審
    理時當庭表明願於100年1月31日前賠償被害人乙○○遭詐騙
    之金額2萬1,060元（見本院卷第38反面、39反面頁），以填
    補其幫助詐欺犯行所生損害，確已顯現其真誠悔悟之犯後態
    度，則被告經此論罪科刑之教訓，當知警惕，應無再犯之虞
    ，爰認被告所受宣告之刑，以暫不執行為適當，併依刑法第
    74條第1項第2款規定，宣告緩刑2 年，以啟自新。另為促使
    被告確實履行其賠償被害人乙○○之承諾，不致因受緩刑宣
    告而心存僥倖，爰將被告應允之賠償內容，引為其依刑法第
    74條第2項第3款規定應支付之損害賠償，命被告於100年1月
    31日前支付被害人乙○○2萬1,060元，資以兼顧該被害人之
    權益。至被告如違反上開負擔情節重大者，其緩刑得依刑法
    第75條之1第1項第4款規定撤銷之，附此敘明。
據上論斷，應依刑事訴訟法第455條之1第1項、第3項、第368 條
，刑法第74條第1項第1款、第2項第3款，判決如主文。
本案經檢察官丙○○到庭執行職務。
中    華    民    國    99    年    11    月    4     日
                  刑事第二庭  審判長法  官 鄭永玉
                                    法  官 施慶鴻
                                    法  官 潘曉玫
以上正本證明與原本無異。
不得上訴。
                                    書記官 張齡方
中    華    民    國    99    年    11    月    4     日

司法院資訊處製作；財團法人民間司法改革基金會備份。
